【裁判字號】    92,小上,24
【裁判日期】    920530
【裁判案由】    給付票款
【裁判全文】
臺灣臺南地方法院民事裁定  九十二年度小上字第二四號
    上  訴  人  甲○○
    被上訴人    乙○○
    訴訟代理人  林群貴
右當事人間請求給付票款事件，上訴人對於中華民國九十二年三月三十一日本院新市
簡易庭九十一年度新小字第三三一號第一審判決提起上訴，本院裁定如左：
    主      文
上訴駁回。
第二審訴訟費用由上訴人負擔。
    理      由
一、本件上訴意旨略以：「
（一）按票據之簽發，不以由本人書寫為必要，故由他人代為書寫，而由本人簽名或
      蓋章，故為實際所常見，然為免生爭執，多以由本人簽名並蓋章，縱無法簽名
      ，亦由本人蓋章並加蓋指印，以免它日衍生爭執，況上訴人並非不會簽寫自己
      名字，此亦由被上訴人所不否認，是以被上訴人主張伊持有上訴人簽發，發票
      日民國八十九年三月三十日，未載到期日，票面金額新台幣（下同）十萬元之
      本票（以下稱系爭本票），若確定由上訴人授權被上訴人蓋章，被上訴人自可
      要求上訴人親自簽名，惟系爭本票僅印章係上訴人所有，除此別無上訴人筆跡
      ，甚連簽名部分亦由被上訴人代為，此與一般常情相違，況如以蓋章方式即據
      以認定債權之存在，豈不造成金融市場之紊亂，原審未加審酌即以認定票據之
      真正，尚難甘服。
（二）兩造於八十九年三月間即同居，此為兩造所是認，雖兩造於九十年年初分開，
      而依兩造已達同居之親密程度，被上訴人取得上訴人印章並蓋用並非難事，且
      何時所為，上訴人亦無所知，尚難謂此即推定被上訴人取得上訴人印章系經上
      訴人同意所蓋。
（三）次查，被上訴人主張伊於八十九年三月二十九日、同年三月三十日分別交付三
      十萬元、十萬元予上訴人，原因為借貸關係，然借貨關係之成立，雖不以訂立
      書面為必要，然貸與人至少會要求借用人書立借據或簽發票據，以確保債權，
      而被上訴人並未提出任何上訴人所書立借據，此外被告復無其他證據以證明兩
      造成立借貸契約，則上訴人主張前開款項系基於贈與之意而交付，應為可採。
（四）再查臺灣台南地方法院台南簡易庭九十一年度南簡字一九二二號請求確認本票
      債權不存在判決上訴人勝訴在案，惟本件與上開判決當事人同一，原因事實同
      一，給付標的亦同一，僅上訴人因擔保金不足，故未將本件列為上開判決之標
      的，被上訴人見縫插針提起本訴，而原審法院所為判決竟與上開判決大相逕庭
      ，上訴人於驚愕之餘，自難心服」等語。
二、本件上訴人以前揭事由指摘原審判決有上開違背法令之處而提起上訴，惟查：
（一）、本件係關於請求給付金錢之訴訟，請求給付之訴訟標的金額為十萬元，自應
        適用民事訴訟法第四百三十六條之八小額訴訟程序之規定。
（二）、按對於小額程序之第一審判決上訴，非以其違背法令為理由，不得為之，民
        事訴訟法第四百三十六條之二十四第二項定有明文。又依同法第四百三十六
        條之三十二準用同法第四百六十八條之規定，判決不適用法規或適用不當者
        ，為違背法令。而判決有同法第四百六十九條第一款至第五款情形之一者，
        即判決法院之組織不合法者，依法律或裁判應迴避之推事參與裁判者，法院
        於權限之有無辨別不當，或違背專屬管轄之規定者，當事人於訴訟未經合法
        代理者，違背言詞辯論公開之規定者，為當然違背法令。是當事人對於小額
        程序之第一審判決提起上訴，如依民事訴訟法第四百六十八條規定，以第一
        審判決有不適用法規或適用法規不當為理由時，其上訴狀或理由書應有具體
        之指摘，並揭示該法規之條項或其內容。若係成文法以外之法則，應揭示該
        法則之旨趣。倘為司法院解釋、或最高法院之判例，則應揭示該判解之字號
        或其內容。如以民事訴訟法第四百六十九條第一款至第五款所列情形為理由
        時，其上訴狀或理由書，應揭示合於該條款之事實。上訴狀或理由書如未依
        此項方法表明，或其所表明者，顯與上開法條規定之情形不相合時，即難認
        為已對第一審判決之違背法令有具體之指摘，其上訴自難認為合法。
（三）本件上訴人主張：「系爭本票僅蓋用上訴人印章，別無上訴人筆跡，自不得因
      此要求上訴人負票據債務人之責任，又兩造於八十九年三月間即同居，雖於九
      十年年初分開，而依兩造已達同居之親密程度，被上訴人取得上訴人印章並蓋
      用並非難事，且何時所為，上訴人亦無所知，尚難謂此即推定被上訴人取得上
      訴人印章係經上訴人同意所蓋。且被上訴人主張伊於八十九年三月二十九日、
      同年三月三十日分別交付三十萬元、十萬元予上訴人，原因為借貸關係，然借
      貨關係之成立，雖不以訂立書面為必要，然貸與人至少會要求借用人書立借據
      或簽發票據，以確保債權，而被上訴人並未提出任何上訴人所書立借據，此外
      被上訴人復無其他證據以證明兩造成立借貸契約，則上訴人主張前開款項係基
      於贈與之意而交付，應為可採。再查，臺灣台南地方法院台南簡易庭九十一年
      度南簡字一九二二號請求確認本票債權不存在判決上訴人勝訴在案，惟本件與
      上開判決當事人同一，原因事實同一，給付標的亦同一，僅上訴人因擔保金不
      足，故未將本件列為上開判決之標的，被上訴人提起本訴，而原審法院所為判
      決竟與上開判決大相逕庭，上訴人自難心服」等語，核其所陳乃係原判決對於
      事實之採證與認定，非屬原判決有何不適用法規、適用法規不當、或民事訴訟
      法第四百六十九條第一款至第五款所列之情形等違背法令之理由，是亦難認對
      該判決之如何違背法令已有具體之指摘。更未指明原審判決所違反之法令條項
      或其內容以及依訴訟資料有何判決違背法令之具體事實，參諸前開說明，自不
      得謂已合法表明上訴理由，從而本件上訴，顯難認為合法，應予駁回。
三、據上論結，本件上訴為不合法，依民事訴訟法第四百三十六條之二十四第二項、
    第四百三十六條之三十二第二項、第四百四十四條第一項前段、第九十五條、第
    七十八條，裁定如主文。
中      華      民      國    九十二    年      五      月     三十     日
                                臺灣臺南地方法院民事第四庭
~B審判長法      官  蘇正賢
~B      法      官  張季芬
~B      法      官  孫玉文
右為正本係照原本作成。
本裁定不得抗告。
中      華      民      國    九十二    年      五      月     三十     日
~B      法院書記官  陳金堂


司法院資訊處製作；財團法人民間司法改革基金會備份。
